【裁判字號】    98,簡上,346
【裁判日期】    990120
【裁判案由】    損害賠償
【裁判全文】
臺灣高雄地方法院民事判決             98年度簡上字第346號
上  訴  人  丙○○
被上訴人    甲○○
            乙○○
共      同
訴訟代理人  黃金龍律師
複代理人    楊岡儒律師
上列當事人間請求損害賠償事件，上訴人對於中華民國98年7 月
15日本院高雄簡易庭第一審判決（98年度雄簡字第2192號）提起
上訴，經本院於99年1 月6 日言詞辯論終結，判決如下：
    主      文
上訴駁回。
第二審訴訟費用由上訴人負擔。
    事實及理由
一、上訴人主張：伊於民國96年11月7 日至被上訴人乙○○所經
    營之盧家中醫診所求診，經乙○○診斷係腰部挫傷，乙○○
    指示推拿師即被上訴人甲○○為伊進行腰部推拿，詎因其推
    拿不當而造成伊受有兩肩上臂挫傷、右膝挫傷、背部挫傷、
    右胸神經痛等傷害，伊因被上訴人共同不法侵害行為，受有
    支出醫療費新台幣（下同）8 萬元之損害，且因此3 個月無
    法工作，身心受有極大之痛苦，伊亦得請求被上訴人連帶賠
    償精神慰撫金22萬元，為此，爰依侵權行為之法律關係，提
    起本件訴訟等語。並於原審聲明：被上訴人應連帶賠償上訴
    人30萬元。
二、被上訴人則以：伊等為上訴人施行之腰部推拿療程，並無可
    能造成上訴人兩肩上臂挫傷、右膝挫傷、背部挫傷、右胸神
    經痛等傷害，且高雄榮民總醫院亦表示上訴人所罹患之兩肩
    阻擋症候群，係因長期性之勞動所致，顯然與伊等之診療行
    為無關，況依卷附上訴人之求診記錄，其有四處求醫之慣性
    ，並在至伊診所求診，療程尚未完成期間，同時又至其他診
    所求診，是上訴人縱罹有上開病症，亦與伊等所為之診療行
    為無關，上訴人請求並無理由等語。並於原審聲明：上訴人
    之訴駁回。
三、本件原審對於上訴人之請求判決全部敗訴，上訴人聲明不服
    ，提起上訴，並於本院聲明：(一)原判決廢棄。(二)被上訴人應
    連帶給付上訴人30萬元。被上訴人則於本院聲明：上訴駁回
    。
四、兩造不爭執之事項：
  (一)上訴人於96年11月7 日至同年12月1 日間，向乙○○求診，
    經乙○○評估為「腰部挫傷」，以消炎鎮痛、消淤退腫為醫
    療方法，乙○○並指示甲○○實施腰部推拿。
  (二)上訴人於盧家中醫診所求診期間之前、同時或之後於其他醫
    療院所求診治療。
五、本件之爭點：上訴人之損害是否是係遭被上訴人腰部推拿醫
    療行為所致？被上訴人應否就上訴人之損害負賠償責任？
  (一)本件上訴人固提出其至盧家中醫診所治療前至他醫院求診所
    開立之診斷證明書：(1)二聖醫院於97年3 月17日開立記載上
    訴人因腰椎挫傷、薦腸關節炎自96年10月8 日起至97年3 月
    17 日 止門診治療5 次。(2)長榮中醫診所於96年8 月1 日開
    立記載上訴人因腰部及左腳踝扭挫傷自96年7 月8 日起至96
    年7 月25日止就診15次；及其至盧家中醫診所治療後至他醫
    院求診所開立之診斷證明書：(1)濟世中醫診所於97年12月22
    日開立記載上訴人因兩肩上臂挫傷、右膝及小腿挫傷、背部
    挫傷自96年12月6 日起至97年5 月31日止就診35次。(2)鳳德
    診所於97年5 月21日開立記載上訴人因神經痛、右胸疼痛不
    適於96年12月6 日門診。(3)高雄榮民總醫院於97年7 月3 日
    開立記載上訴人因兩肩關節阻擋症候群就診（見原審卷第5-
    9 頁）等件，以證明其因被上訴人之醫療行為而受有兩肩上
    臂挫傷、右膝挫傷、背部挫傷、右胸神經痛等傷害，惟為被
    上訴人所否認，並以前揭情詞置辯。
  (二)經查，上訴人係於96年11月7 日至乙○○所開設之盧家中醫
    診所就診，經乙○○診斷為腰部挫傷，醫囑由甲○○對上訴
    人施以推拿、理筋手法、推法、揉法等治療方法，並外敷三
    黃散，嗣上訴人於同年月8 日、10日、13 日 、14日、15、
    16、17、19、20、21、23、24、28日、12月1 日均至盧家中
    醫診所進行同一治療方式等情，此有上訴人病歷表乙份附卷
    可稽（見原審卷第17-21 頁），而參以上訴人至盧家中醫診
    所治療前至他醫院求診所開立之上開診斷證明書所示，及上
    訴人亦自承至盧家中醫診所就診前半年即有腰傷（見本院卷
    第68頁），足認乙○○所為之診斷結果並無偏差。又上訴人
    雖於97年7 月3 日至高雄榮民總醫院診治罹有兩肩關節阻擋
    症候群，然此距離上訴人至盧家中醫診所求診已相隔半年餘
    ，此段期間上訴人尚陸續至其他中醫診所求診，此有前揭診
    斷證明書、中央健康保險局高屏分局98年3 月17日健保高醫
    字第0986008191號函檢附之就醫紀錄，及上訴人不否認為真
    正之台灣省國術會損傷推拿整復委員會傷情說明書等件在卷
    可參（見原審卷第33-37 、53頁），足見上訴人有頻繁求診
    之情形。且依前開傷情說明書所示，其自96年12月7 日起至
    97 年4月2 日止，先後至國術館進行治療64日，而依一般社
    會通念，國術館之治療方法應係以推拿整復為之，上訴人縱
    至盧家中醫診所就診而受有上開傷害，得否謂係因被上訴人
    之單一治療行為所致，已非無疑。況經原審函詢高雄榮民總
    醫院有關上訴人傷勢之成因，該院表示上訴人所罹兩肩阻擋
    症候群，為喙突下有骨刺或滑液囊腫脹，影響有關節疼痛，
    運動範圍減少，成因有受傷或慢性勞動，日積月累結果，而
    上訴人若因受傷所致，目前亦無法判斷其受傷時間及原因，
    此有該院98年3 月17日高總管字第0980003022號函、98年5
    月20日高總管字第0980006772號函2 份附卷可佐（見原審卷
    第38-40 、64-65 頁），而上訴人亦自承其從事家庭理髮已
    15年（見本院卷第68頁），以該職業內容觀之，理髮者需長
    期站立舉手為客人剪髮，客觀上易致手腳關節及肩膀受傷，
    而此與高雄榮民總醫院之上開診斷結果，亦有相符之處，是
    上訴人之上開傷勢是否係因職業病所致，亦非不無可能。上
    訴人雖另提出與被上訴人及高雄榮民總醫院醫師對話之錄音
    譯文為證（見原審卷第87 -89頁），惟觀以該等譯文全文內
    容，其中在與被上訴人對話部分，係由上訴人自述因推拿而
    不適之情況，充其量僅足以認定被上訴人有對上訴人施以推
    拿之治療方法，尚難憑此認定上訴人所受之上開傷害係因此
    推拿行為所致。另在與高雄榮民總醫院醫師對話部分，亦係
    由上訴人自述至中醫診所推拿經過，該醫師表示拉傷後發炎
    ，又重複發炎等語，並未明確表示係因中醫推拿所造成，亦
    無法據此推論係因被上訴人之單一推拿行為所致。綜上，上
    訴人所舉之上開事證，既均無從憑以認定其所上開傷害係因
    被上訴人腰部推拿醫療行為所致，則上訴人主張被上訴人以
    該推拿行為，侵害其身體之事實，即不足採。
六、綜上所述，上訴人未能舉證係因被上訴人之行為而受有上開
    傷害，從而，上訴人依侵權行為之法律關係，請求被上訴人
    連帶賠償30萬元，為無理由，不應准許。原審據此為上訴人
    敗訴判決，並無違誤，上訴意旨指摘原判決不當，求予廢棄
    ，並無理由，應予駁回。
七、據上論結：本件上訴為無理由，依民事訴訟法第436 條之1
    第3項 、第449 條第1 項、第78條，判決如主文。
中    華    民    國    99    年    1     月    20    日
                  民事鳳山分庭審判長法  官  楊富強
                                    法  官  林意芳
                                    法  官  何悅芳
上開正本係照原本作成。
本判決不得上訴。
中    華    民    國    99    年    1     月    20    日
                                    書記官  陳俐嫺


司法院資訊處製作；財團法人民間司法改革基金會備份。
